【裁判字號】    89,上重訴,54
【裁判日期】    890929
【裁判案由】    毒品危害防制條例等
【裁判全文】
臺灣高等法院刑事判決                            八十九年度上重訴字第五四號
    上  訴  人
    即  被  告  ERIC  LE.
    指定辯護人  本院公設辯護人
    上  訴  人
    即  被  告  乙○○
                （檢察                                          民
                官於起  大陸地.
                訴書誤
                載為黃
                亦楷，
                應予更
                正）
    指定辯護人  本院公設辯護人
    上  訴  人
    即  被  告  丙○○
    選任辯護人  趙國生
                李歸坵
右上訴人，因毒品危害防制條例案件，不服臺灣臺北地方法院，八十九年度重訴字第
一七號，中華民國八十九年九月二十九日第一審判決（起訴案號：臺灣臺北地方法院
檢察署八十九年度偵字第一二一二七、一三０七七號）提起上訴，本院判決如左：
    主      文
原判決關於丙○○、甲○○（ERIC LEE YONG  CHERN）部分及乙○○違反毒品危害防
制條例暨定執行刑部分均撤銷。
丙○○共同販賣第一級毒品，處無期徒刑，褫奪公權終身。扣案如附表一所示之物沒
收銷燬之；扣案如附表二所示之物沒收。
甲○○（ERIC LEE YONG  CHERN）共同販賣第一級毒品，處有期徒刑拾伍年，褫奪公
權拾年，並應於刑之執行完畢或赦免後驅逐出境；扣案如附表一所示之物沒收銷燬之
，如附表二編號１、附表三所示之物沒收。
乙○○共同販賣第一級毒品，處有期徒刑拾伍年，褫奪公權拾年；扣案如附表一所示
之物沒收銷燬之，如附表二編２、３所示之物沒收。
    事      實
一、丙○○本係澳門人，於民國八十八年八月間因來台依親取得我國國籍，並在我國
    設有戶籍。緣丙○○基於營利之意圖欲自泰國販入毒品危害防制條例第二條所稱
    之第一級毒品海洛因（以下稱海洛因）後而以走私之方式私運運輸進入自我國境
    內販賣，惟為恐自己於販賣、運輸海洛因之過程中為警查獲，故思利用他人使其
    運輸、販賣海洛因行為得以順利遂行，乃先於八十九年二月至四月間數次以電話
    向其前於大陸地區因從事餐飲工作結識之大陸地區人民乙○○（檢察官於起訴書
    誤載為黃亦楷，應予更正）表示其現在台灣地區從事餐飲工作，如乙○○來台與
    其共事可獲菲薄之待遇，乙○○表示其並無任何可入境台灣地區之正當事由，丙○○遂向乙○○表示可安排其以偷渡之方式入境台灣地區，使乙○○信以為真而
    應允。二人謀議既定，遂基於犯意之聯絡，由乙○○依丙○○之指示於八十九年
    五月二十二日先至大陸地區之福州，乘坐與其有共同犯意聯絡之由年籍不詳之成
    年人所駕駛之不詳地區船籍之船舶一艘，向台灣地區出發，而於八十九年五月二
    十四日凌晨某時在台灣北部地區某海域靠岸後，共同違反人民入出境應向內政部
    警政署入出境管理局申請許可，未經許可不得入出境之規定，以此方式偷渡上岸
    ，丙○○即以此非法之方法使大陸地區人民乙○○進入台灣地區，乙○○進入台
    灣地區後隨即與丙○○聯絡，而由丙○○為其在台灣地區不知名地點安排住宿，
    並交予其新台幣（以下同）二萬元之零用錢及0000000000號行動電話
    一支供聯絡之用。
二、丙○○見已安排乙○○非法入境台灣地區，其用以販入海洛因之行為已得以順利
    遂行，乃於八十九年六月初某日與在泰國真實姓名年籍不詳，綽號「阿全」之成
    年男子聯繫，由丙○○以營利之意圖向該綽號「阿全」之男子販入價值四十萬元
    之海洛因，並欲運輸至我國境內販賣，至如何運輸至我國境內及如何交貨則由與
    其有犯意聯絡及行為分擔之該綽號「阿全」之男子決定。八十九年六月十日，新
    加坡人ERIC LEE YONG CHERN（即甲○○，以下即以甲○○稱之） 因缺錢花用，
    而該綽號「阿全」之男子向甲○○表示如可代其將海洛因運輸至我國境內可獲得
    新加坡幣七千元之代價（新加坡幣與新台幣之比例約為一比十七，新加坡幣七千
    元約等於新台幣十一萬九千元），甲○○亦知海洛因為毒品危害防制條例所稱之
    第一級毒品遂與該綽號「阿全」之男子基於共同販賣第一級毒品之犯意聯絡，應
    允該綽號「阿全」之男子將海洛因以走私之方式運輸至我國境內，並約定其可獲
    得新加坡幣七千元之報酬。甲○○與該綽號「阿全」之男子乃於八十九年六月十
    日在泰國首都曼谷內之某酒店內，由「阿全」將如附表一所示五包合計淨重為三
    千四百零四點零三公克之海洛因以彈性繃帶一條綑綁於甲○○之腰間，再穿上衣
    物以為遮掩規避檢查，而由甲○○搭乘泰航班機於同日（八十九年六月十日）晚
    間十一時許入境台灣地區，以此方式將屬管制進出口物品之前開五包海洛因，私
    運運輸至我國境內即桃園中正國際機場得逞。甲○○入境台灣後隨即前往台北市
    中正區○○○路十二號之家美旅店投宿於該旅店第六一一號房，並以電話向「阿
    全」告知其已抵達台灣，嗣「阿全」告知甲○○交付海洛因時要以編號七七一九
    九八號之新台幣百元券為信物，並收取四十萬元。而丙○○經與「阿全」聯絡後
    知悉其所販入之海洛因已由甲○○私運運輸至我國境內，並得知甲○○投宿於家
    美旅店，丙○○乃於八十九年六月十一日凌晨一時十八分許以其所使用之000
    0000000號行動電話撥打至家美旅店之00000000號電話予甲○○
    ，二人約定於當日上午九時許至該旅店交付海洛因，丙○○並與乙○○聯絡六月
    十一日上午九時許在台北縣中和市（檢察官於起訴書誤載為永和市，應予更正）
    某地點見面。八十九年六月十一日上午九時許丙○○與乙○○在約定地點見面後
    ，二人隨即乘車往家美旅店出發，迨於同日上午九時三十分許車行至家美旅店附
    近後，丙○○即交給乙○○內裝有四十萬元及電子磅秤一個之黑色手提箱一只及
    編號為七七一九九八號之新台幣百元券一張，要乙○○至該旅店向甲○○拿取海
    洛因，並須將每包海洛因之重量逐一磅秤，以視有無短少，乙○○此時明知丙○○囑其前往交易之標的為屬毒品危害防制條例所管制之物品海洛因，乃起意與丙○○基於共同販入海洛因之犯意聯絡，而應允前往向甲○○交易該海洛因，丙○○則在該旅店樓下附近等候，迨乙○○至家美旅店第六一一號房向甲○○出示交
    易信物即前述編號之新台幣百元券一張，並由乙○○逐一磅秤如附表一所示五包
    海洛因之重量，由甲○○記載於便條紙上確認無誤後，由乙○○交付甲○○四十
    萬元，乙○○即將該五包海洛因裝於該黑色手提箱內攜帶下樓與丙○○會合，二
    人隨即同搭計程車一部離去，迨車行至台北縣中和市○○路、永貞路口時，因法
    務部調查局台北市調查處（以下稱台北市調查處）自其外勤處站獲悉甲○○走私
    運輸海洛因來台，而自甲○○入境我國後即對其實施全程監控，該處調查員乃將
    乙○○、丙○○逕行拘提當場查獲，扣得如附表一所示之海洛因及如附表二編號
    ２所示丙○○、乙○○用供運輸海洛因所用之黑色手提箱一只，另甲○○則於家
    美旅店上址同為台北市調查處之調查員逕行拘提查獲，扣得如附表二編號１所示
    供其運輸海洛因所用之彈性繃帶一條及丙○○、乙○○共同販入海洛因所用信物
    之百元券乙張暨綽號「阿全」之男子販賣如附表一所示海洛因之犯罪所得四十萬
    元，而知上情。
三、案經法務部調查局臺北市調查處移送及由臺灣臺北看守所函送臺灣臺北地方法院
    檢察署檢察官偵查起訴及由法務部調查局臺北市調查處移送臺灣臺北地方法院檢
    察署檢察官併辦（八十九年度偵字第一四五二六號）。
    理      由
一、訊據上訴人即被告甲○○、乙○○坦承右揭事實不諱，惟甲○○辯稱伊在泰國被
    （阿全）逼的，況伊家人也需要醫藥費云云，乙○○辯稱伊是被丙○○逼的，因
    伊是偷渡來台，如不從丙○○就要提出檢舉云云。訊據上訴人即被告丙○○則矢
    口否認販賣毒品之犯行，辯稱伊沒有能力安排乙○○入境，是一位張大哥的人要
    我去接他，根本不知有毒品之事云云，辯護人則以同案被告乙○○在調查局訊問
    時已供明係受張大哥指示並均與張大哥接觸，是被告丙○○應與本案無關，至其
    後乙○○指張大哥即為丙○○顯係為己脫罪，至同案被告甲○○就自稱「阿強」
    之男子是否即為丙○○乙節，亦反覆不一，難予確定，自不得採為被告丙○○之
    犯罪證據等語為被告辯護。
二、經查：被告乙○○係受被告丙○○之指示於前述時間在大陸地區之福州搭船後，
    而後在八十九年五月二十四日以未經申請許可入境之偷渡方式進入台灣地區之中
    正機場之客觀事實，已迭據被告乙○○於調查局偵訊、檢察官偵查及於原審調查
    、審理時供承不諱（八十九年度偵字第一二一二七號偵查卷第十四頁反面、第八
    四頁調查筆錄、第九四頁至第九五頁訊問筆錄、第一二六頁至第一二七頁訊問筆
    錄、原審卷第六九頁至第七十頁之八十九年八月十一日訊問筆錄及第二三七頁八
    十九年九月十五日審判筆錄參照），核與原審向內政部警政署入出境管理局函查
    所得無被告乙○○之入出境資料所記載之情形相符（原審卷第二二四頁參照），
    是以得作為補強證據之內政部警政署入出境管理局上開函文已足資擔保被告乙○○於調查局偵、檢察官偵查及於原審調查、審理中就此部分事實所為上開任意性
    自白具有相當程度之真實性，而得使本院確信被告乙○○前述自白之犯罪事實確
    屬真實。雖被告丙○○於此尚另辯稱：我與乙○○固然在大陸時曾經一起從事餐
    飲工作，不過我並沒有安排他進入臺灣地區，乙○○顯然是要把責任都推到我身
    上云云，惟查被告丙○○如何向被告乙○○表示其現在台灣地區從事餐飲工作，
    如被告乙○○可來台與其共事，將可獲得菲薄之待遇，並表示可安排被告乙○○
    以偷渡之方式進入臺灣地區，嗣被告乙○○即依被告丙○○之指示於前述時地以
    前述方式偷渡入境臺灣地區等事實，業據共同被告乙○○供述綦詳，已如前述另
    再參諸被告丙○○於原審審理時自承其於八十九年六月一日有交一支門號為00
    00000000號之行動電話予被告乙○○使用（原審卷第二四一頁八十九年
    九月十五日審判筆錄參照），如非被告乙○○係被告丙○○以偷渡方式安排其入
    境，被告丙○○並要隨時掌握被告乙○○之行蹤，其又何需交付行動電話一支予
    被告乙○○？被告丙○○雖以前開情詞置辯，尚難認為可採，此部分關於被告丙○○之事證亦甚明確。
三、次查被告甲○○如何在泰國與綽號「阿全」之成年男子約定由其以前述方式私運
    運輸海洛因進入我國境內，並可獲得新加坡幣七千元之報酬，嗣其於前述時間將
    海洛因走私進入我國境內後，又如何與「阿全」聯繫交易之方式，並將海洛因最
    後交予被告乙○○等事實，業據被告甲○○迭於於調查局偵訊、檢察官偵查及於
    原審調查、審理時供承不諱（八十九年度偵字第一二一二七號偵查卷第十四頁至
    第十七頁調查筆錄、第四十頁至第四二頁訊問筆錄、第八十頁至第八二頁調查筆
    錄、第一四七頁至第一四八頁訊問筆錄、原審卷第一九二頁至第一九五頁八十九
    年八月二十一日訊問筆錄及第二三六頁至第二三七頁八十九年九月十五日審判筆
    錄參照），核與共同被告乙○○就此部分所供述之情節相符，而被告甲○○所走
    私進入我國為調查員查獲之白色粉末五包，經法務部調查局檢驗結果，該五包粉
    末均為海洛因無誤（總共淨重三千四百零四點零三公克），此有該局所出具之鑑
    定通知書二紙在卷足憑（八十九年度偵字第一二一二七號偵查卷第一二一頁、第
    一二二頁參照），復有扣案之被告甲○○所用以走私運輸扣案之海洛因進入我國
    境內之如附表二編號１所示之彈性繃帶一條扣案足資佐證，是依（一）共同被告
    乙○○之供述、（二）扣案之海洛因及彈性繃帶等補強證據已資擔保被告甲○○
    於調查局偵、檢察官偵查及於原審調查、審理中就此部分事實所為上開任意性自
    白具有相當程度之真實性，而得確信被告甲○○前述自白之犯罪事實確屬真實。
三、再被告乙○○固不否認有於前述時間在家美旅店附近，由被告丙○○交予其內裝
    有四十萬元現金、電子磅秤一個之黑色手提箱一只，及編號為七七一九九八號之
    新台幣百元券一張，並由被告丙○○囑其要其前往家美旅店第六一一號房向被告
    甲○○「取貨」，嗣被告乙○○持前開交易信物之新台幣百元券及上開黑色手提
    箱與被告甲○○「拿貨」等事實，核與被告甲○○所供稱被告乙○○就是持前開
    編號新台幣百元鈔券為交易信物向其拿取扣案之海洛因，並交付其四十萬元之人
    之供述相符，並有扣案之該黑色手提箱、電子磅秤，四十萬元現金及前述編號之
    新台幣百元券一張（該張扣案之百元券在併辦之八十九年度偵字第一四五二六號
    卷內，未送進贓證物庫）足資佐證，惟否認與被告丙○○、甲○○有任何共同運
    輸毒品之犯意聯絡，辯稱：丙○○只叫我用皮箱內之四十萬元上去旅館幫他買東
    西，至於買什麼東西，我不知道云云，惟查台北市調查處調查員在將被告甲○○
    拘提到案時，自其投宿之旅店內扣得便條紙一張，其上係記載如下之阿拉伯數字
    「000000  000  000  000000  00３－３３３８」（八十
    九年度偵字第一二一二七號偵查卷第十九頁參照），而依被告甲○○於原審審理
    供稱該張便條紙為其所記載，是被告乙○○在秤扣案的五包海洛因重量時，我記
    下來的（原審卷第二三七頁八十九年九月十五日審判筆錄參照），而其上７７１
    ９９８之記載應即係前述交易信物新台幣百元券之編號，是由被告甲○○上開供
    述及其所記載之上開便條紙以觀，被告乙○○猶知道使用扣案黑色皮箱內之電子
    磅秤逐一磅秤扣案五包海洛因之重量，其顯然於前往與被告甲○○交易時，即已
    知道係要向被告甲○○拿取海洛因，否則其為何要以電子磅秤扣案五包海洛因之
    重量？又其係將四十萬元現金交予被告甲○○，四十萬元之現金其數目不在少數
    ，縱身為大陸地區人民之被告乙○○單從該筆現金之外觀，未清點該筆現金之數
    目，亦應極容易知悉該筆金錢為數不少，而其自甲○○處取得之物又係五包白色
    粉末，若謂以為數不少之四十萬元現金購買五包白色粉末，於購買時又必需以電
子磅秤足一磅秤五包粉末之重量，若謂被告乙○○不知其所欲交易之物為毒品海
    洛因，其孰能信！況其於本院審理時亦坦承丙○○有告訴其為違禁品無訛（本院
    九十年二月二十一日訊問筆錄）被告乙○○前開辯解顯然無足信採，此部分之事
    證明確。
四、復查被告丙○○如何於八十九年六月十一日凌晨一時四十八分許以其所使用00
    00000000號行動電話聯絡被告乙○○所使用由被告丙○○交付之000
    0000000號行動電話，二人約定於當日上午九時許在台北縣中和市見面，
    嗣於八十九年六月十一日上午九時許被告丙○○再以同樣之行動電話聯絡被告乙○○詢問其出門否，二人見面後即同搭一部計程車往家美旅店出發，迨車行至家
    美旅店附近停車後，由被告丙○○交予被告乙○○前述內裝有四十萬元現金、電
    子磅秤之黑色手提箱一只，並交付前述編號之新台幣百元券一張，要被告乙○○
    至家美旅店第六一一號房向被告甲○○拿取海洛因乙節，業據共同被告乙○○供
    述綦詳，已如前述，原審於八十九年八月十一日之調查期日已命被告乙○○就檢
    察官對被告丙○○所起訴之此部分犯罪事實已經具結擔保其供述之真實性，並以
    證人身份為供述，且由被告丙○○之選任辯護人對其實施交互訊問之直接調查，
    於此種情況下被告乙○○以證人身分所為供述，經法院及辯護人之交叉檢驗，仍
    未能發現有任何不合理或顯與常情有違之處，而於本件卷存證據資料內並無任何
    積極證據足以證明被告乙○○以證人身分所為上開供述係屬虛偽，亦無有足以令
    人顯信乙○○其供述為不可採之品性證據或前科證據存在，另被告丙○○於原審
    調查時供稱其於八十九年五月間及六月間係使用0000000000及000
    0000000之二門行動電話，且此二支行動電話除其個人使用之外，並無他
    人使用（原審卷第七八頁、第七九頁八十九年八月十一日訊問筆錄參照），而被
    告丙○○所使用之上開0000000000號行動電話，於八十九年六月十一
    日凌晨一時許及九時許確實有與被告乙○○所使用之0000000000號行
    動電話之二通通話記錄，此有通聯紀錄在卷可憑（八十九年度偵字第一二一二七
    號偵查卷第九一頁參照），足徵被告乙○○所言被告丙○○有打電話約其於八十
    九年六月十一日上午見面乙節，要非子虛，此外復有扣案之海洛因、黑色手提箱
    一只、電子磅秤、四十萬元現金及作為交易信物之編號七七一九九八號新台幣百
    元券一張足資佐證，亦可徵被告乙○○以證人身分所為上開供述應屬真實。又查
    被告甲○○於原審八十九年九月十五日審理時以證人之身分供稱其投宿於家美旅
    店後，於八十九年六月十一日凌晨一時十八分許有一自稱為「阿強」之男子打電
    話至家美旅店與其約定於當日上午九時許交易海洛因之時間，另該名自稱為「阿
    強」之男子，又於同日上午九時二十一分許再度撥打電話至家美旅店告知將在九
    時三十分左右到達家美旅店，此名自稱為「阿強」之男子其聲音音就是被告丙○○（原審卷第二三八頁至第二三九頁八十九年九月十五日審判筆錄參照），而被
    告丙○○所使用之0000000000號行動電話確有於被告甲○○所述前開
    二次不同之時間撥打至家美旅店00000000號之電話，此不僅有被告丙○○所使用之該行動電話與該00000000號電話之行動電話通聯紀錄可稽（
    前揭偵查卷第一０八頁參照），另亦經原審於八十九年八月九日親往家美旅店取
    得該店之名片其上明確記載該旅店之聯絡電話確為00000000號無誤（原
    審卷第五八頁參照），被告丙○○雖辯稱其係打電話至家美旅店找被告乙○○，
    因其認為被告乙○○可能在該旅店嫖妓云云，先姑不論被告乙○○堅決否認於本
    件案發前有至家美旅店，而被告丙○○又係基於何種神通廣大之能力得知「剛好
    」被告乙○○在該旅店內嫖妓？本院以此再質之被告丙○○，則以該電話是張大
    哥所打為辯，益見其心虛詞窮。且依前述之被告丙○○所有之二支行動電話與被
    告乙○○所使用之行動電話彼此之間聯繫相當頻繁（前揭偵查卷第八九頁至第九
    一頁參照），被告丙○○如要聯繫被告乙○○，直接撥打被告乙○○之行動電話
    為已足，又何必撥打至家美旅店？而只有被告丙○○已與該綽號「阿全」之男子
    聯繫，得知其所販入之海洛因已由被告甲○○走私運至我國境內，被告甲○○並
    投宿於家美旅店，其方打電話至家美旅店與被告甲○○聯繫交貨事宜，是由被告
    甲○○所為上開供述及前述電話通聯紀錄以觀，被告丙○○有與綽號「阿全」之
    男子及被告甲○○共同走私私運毒品海洛因至我國之犯行至此已昭然若揭，完全
    不容被告丙○○空言飾詞狡辯！末查被告丙○○雖又辯稱其並非如被告乙○○所
    言係相約在台北縣中和市某處見面後再一同搭乘計程車至家美旅店附近下車，而
    係與被告乙○○相約在台北市○○○路、北平東路交岔路口附近（按該處已相當
    靠近家美旅店）見面，用以證明其並無任何運輸毒品之犯行，惟經證人即對被告
    甲○○，自其入境後即實施全程監控之台北市調查處調查員謝發瑞於原審八十九
    年八月二十一日調查時供稱：（問：本件是你全程監控？）自被告甲○○入境就
    開始實施全程監控；（問：當時你在家美旅店監控時，看到情況如何？）實施逮
    捕行動當天，早上九點多，我看到一部計程車在家美旅店旁的加油站旁邊停車，
    下來二個人，當天是星期天，附近人車比較稀少，我看到的是被告乙○○與丙○○從同一部計程車下來，二個人行動蠻詭異的，我們就對他們注意，後來是乙○○單獨上去旅店，乙○○下來時我們就特別注意他，乙○○從旅店出來以後，我
    看到他打了一通行動電話，時間很短，接著乙○○就走到對街的林森北路附近，
    這時我們又發現被告丙○○就在該處坐在計程車裡等候，乙○○就上該部計程車
    走了，後來到中和附近，我們就實施逮捕行動（原審卷第一八九頁、第一九０頁
    當日訊問筆錄參照），則由證人謝發瑞上開供述以觀，被告丙○○上開辯解顯已
    不攻自破，而更得徵被告乙○○前開供述應屬真實。第查被告丙○○自調查局偵
    訊伊始即自承並無施用任何毒品之習慣，經採集其尿液送驗亦無任何之之毒品反
    應，有檢驗通知書一指附於併辦卷內第七頁可參，是被告丙○○既無任何施用毒
    品之習慣，其竟一次向綽號「阿全」之男子購入價值四十萬元之扣案海洛因，該
    批海洛因絕非係供其自己吸用而購入，而絕對顯然係為營利販賣海洛因之意圖而
    向該綽號「阿全」之男子販入該扣案之海洛因後欲再伺機轉售圖利，故被告丙○○係以營利之意圖販入扣案之海洛因亦可資認定。綜上所述，被告丙○○確有運
    輸海洛因、走私私運海洛因及販賣海洛因之犯行，此部分之事證亦甚明確。
五、至被告乙○○雖於調查處訊問時供稱是抵達台北後有一自稱「張大哥」之人前來
    接應，並受其指示於八十九年六月十一日至家美旅店向一綽號「阿寶」之新加坡
    藉男子領取（毒品），提完貨後與陪同我的丙○○搭車至中和市○○路之永貞路
    口，等候「張大哥」來電指示如何處理發貨事宜。丙○○伊事先未與其聯絡為何
    丙○○會在加油站等，伊也覺得非常奇怪云云（偵字二一二七號卷第五、七頁）
    ，惟於檢察官訊問時則明白供承伊從福州平潭坐船到台灣，上岸後有人開車來載
    ，伊就把丙○○事先給伊的0000000000手機號碼給司機，由其幫忙連
    絡，結果在一個加油站看到盧某，他用另一台車來載，此後過程均由丙○○安排
    云云（同卷第一二六－一二七頁），按被告乙○○既是偷渡來台，對台灣環境應
    屬不熟，舉步維艱，如何敢貿然潛台，而其與所謂「張大哥」又未曾謀面，又如
    何一上岸就能搭上線，在在均有疑問，尤以在未經連繫情況下，同案被告丙○○
    會在加油站等候，更屬不可思議，足見同案被告乙○○於被查獲時驚魂未定之餘
    ，語多保留，並未就事實和盤托出，此可由當初訊問時，就甲○○即稱（阿寶）
    ，迨八十九年六月十一日甲○○訊問後，始於同年六月十六日改稱是向綽號「艾
    瑞克」（按即甲○○ERIC之音譯），同時明確指「張大哥」即丙○○，並坦承真
    實姓名為乙○○而非黃家強等情（同卷第八三頁反面、第八十五頁）得見一斑，
    是被告乙○○於本院所陳伊在一九九二、一九九三年間在大陸珠海榮豐路，認識
    丙○○之後也都有連繫，張大哥即是丙○○，而「阿寶」是伊編的，後來即十一
    日調查人員又查知甲○○就叫艾瑞克等情（本院八十九年十一月二十四日訊問筆
    錄）自屬信而有徵，復經證人即製作筆錄之調查員劉崴於本院證述乙○○當時連
    名字都用假的，阿寶也是編的，之後得知甲○○名字後，才說阿寶就是艾瑞克等
    情無異（本院九十年二月二日訊問筆錄），是被告乙○○就犯案過程所供前後均
    無甚差異，不能因其獲案之初就參與犯案之人，意圖脫免刑責，編纂假名以對，
    遽認為對被告丙○○有利之認定，而被告丙○○藉此將錯就錯，冀諉責於「張大
    哥」企圖脫身，自難得逞。另被告甲○○固於原審八十九年八月二十一日訊問時
    表示聽不出丙○○的聲音是否就是阿強，迨八十九年九月十五日訊問時即堅詞（
    阿強）聲音確實是在庭被告丙○○，本院八十九年十一月二十四日訊問時質問何
    以前後不符，被告甲○○供稱「剛開始我不確定，因後來開過幾次庭辨認聲音確
    屬相似，所以才確認打電話的人（阿強）就是丙○○」等語，足認被告甲○○前
    供聽不出來並非否定阿強與丙○○間之關係，而是出於謹慎之態度，為保留的意
    見陳述，爾後經法院訊問後提高其注意力及分辨力，始加以確認，是被告甲○○
    先前之供述非但不能資為被告丙○○有利之認定，反因其態度謹慎而增強後來指
    訴之證明力，辯護人以此質疑甲○○之供詞亦無可採。從而依刑事訴訟法第一百
    五十六條第一項「被告之自白，非出於強暴、脅迫、利誘、詐欺、違法羈押或其
    他不正之方法，且與事實相符者，得為證據。」及第二項「被告之自白，不得作
    為有罪判決之唯一證據，仍應調查其他必要之證據，以察其是否與事實相符。」
    規定，乃依乙○○及甲○○前開自白及各該補強證據堪認被告乙○○及甲○○確
    有前開犯行，復依共同被告甲○○、乙○○前開不利於己之陳述，排除上揭略有
    出入之陳述（況其出入又無違經驗法則且與常情無悖），業無其他瑕疪可指，復
    就其他方面調查又與事實相符，應可採為被告丙○○犯罪事實之認定（最高法院
    四十六年台上字第四一九號判例意旨參照）。被告所辯及辯護人所陳均無可採，
    本件事證明確，被告犯行均堪認定。
六、按海洛因為屬毒品危害防制條例第二條所規定之第一級毒品，且為懲治走私條例
    公告管制物品項目及其數額甲項第四款所定之管制進出口物品，則被告甲○○核
    其所為係以一行為而觸犯毒品危害防制條例第四條第一項之運輸第一級毒品罪與
    懲治走私條例第二條第一項之私運管制物品進口罪，應從重之運輸毒品罪處斷。
    而其與綽號「阿全」者共同私運毒品入境販賣，亦有犯毒品危害防制條例第四條
    第一項之販賣毒品罪，復與運輸毒品罪有方法結果之牽連關係，依刑法第五十五
    條規定從一重之販賣毒品罪處斷。被告甲○○與綽號（阿全）之成年男子有犯意
    聯絡與行為分擔，均為共同正犯。而上開毒品私運運至我國境後，被告乙○○遂
    與丙○○共同前往家美旅店付款取貨，則乙○○所為係犯毒品危害防制條例第四
    條第一項之販賣第一級毒品罪。其與被告丙○○有犯意聯絡與行為分擔，均為共
    同正犯。公訴人雖認被告乙○○部分，尚另觸犯懲治走私條例第二條第一項之私
    運管制物品進口罪嫌及違反毒品危害防制條例第四條第一項之運輸毒品罪嫌，惟
    同案被告丙○○安排被告乙○○以偷渡方式入境台灣地區，本即要使其取貨付款
    ，業如前載，故被告乙○○直至家美旅店樓下附近方產生與丙○○共同販賣而取
    貨付款之犯意，至取貨後之持有係短途接送，應無運輸之意圖，尚難認其與丙○○有何運輸毒品及有何私運管制物品進口之犯意聯絡及行為分擔，惟公訴人認被
    告乙○○此部分行為與前開論罪科刑之部分有裁判上一罪之關係，即不另就此部
    分為無罪之諭知。次按任何人不得使大陸地區人民非法進入台灣地區，台灣地區
    與大陸地區人民關係條例第十五條第一款定有明文，違反者應依同條例第七十九
    條第一項為處斷，又如前所述，國家安全法第三條第一項規定，人民入出境，應
    向內政部警政署入出境管理局申請許可。未經許可，不得入出境，且違反該條項
    規定未經許可入出境者，即應依同法第六條第一項規定處罰。則被告丙○○就犯
    罪事實欄第一部分所記載使大陸地區人民即被告乙○○以非法之偷渡方式，未經
    申請許可而進入台灣地區之行為，核係以一行為而觸犯違反台灣地區與大陸地區
    人民關係條例第十五條第四款規定，應依同條例第七十九條第一項為處斷之罪及
    違反國家安全法第三條第一項規定，應依同法第六條第一項規定為處斷之罪，而
    台灣地區與大陸地區人民關係條例第七十九條第一項之罪其法定最重本刑為五年
    有期徒刑，而國家安全法第六條第一項規定其法定最重本刑為三年有期徒刑，自
    應從一重依台灣地區與大陸地區人民關係條例第七十九條第一項規定對其為處斷
    。被告丙○○就此部分犯行與自大陸地區福州開船載運被告乙○○以偷渡方式進
    入台灣地區之不詳姓名男子間有犯意聯絡及行為分擔，為共同正犯。又被告丙○○與泰國「阿全」者共同走私及運輸毒品入境核係犯毒品危害防制條例第四條第
    一項之運輸第一級毒品罪、販賣第一級毒品罪及懲治走私條例第二條第一項之私
    運管制物品進口罪，其以一行為先觸犯毒品危害防制條例第四條第一項之運輸第
    一級毒品罪與懲治走私條例第二條第一項之私運管制物品進口罪，依刑法第五十
    五條規定，應從法定刑較重之毒品危害防制條例第四條第一項之運輸第一級毒品
    罪對其為處斷，再其所犯運輸第一級毒品罪與販賣第一級毒品罪二者間有方法結
    果之牽連關係，應依刑法第五十五條規定從一重之販賣第一級毒品罪處斷。被告
    丙○○與該綽號「阿全」之成年男子就運輸毒品及私運管制物品二部分之行為及
    其與被告乙○○就販賣第一級毒品之行為有犯意聯絡及行為分擔，為共同正犯。
    又被告丙○○所犯上開二罪（即違反台灣地區與大陸地區人民關係條例及販賣第
    一級毒品），如前所述，被告丙○○安排被告乙○○以偷渡之非法方式入境台灣
    地區，本即要使其販賣第一級毒品之行為得以順利遂行，故其所犯上開二罪間乃
    有方法結果之牽連關係，應依刑法第五十五條規定從一重之販賣第一級毒品罪處
    斷。又被告甲○○因缺錢治病，迫於無奈，而被告乙○○受丙○○蠱惑來台，在
    人生地不熟情況下，參與犯罪，所得又不多，犯後亦頗有悔意，彼等犯罪情節與
    丙○○相比，亦有天壤之別，顯有值堪憫恕之處，本院認處以法定最低度刑猶嫌
    過重，仍應依刑法第五十九條之規定減輕其刑。
七、原審就被告甲○○、丙○○及乙○○關於違反毒品危害防制條部分據以論罪科刑
    固非無見，惟查被告甲○○為獲得報酬參與「阿全」者之共同販賣之意，將毒品
    私運入台灣地區，並負責交貨取款，除犯運輸毒品、走私條例外尚有犯共同販賣
    第一級毒品罪，原審未論以共同販賣第一級毒品而僅以運輸毒品論處，顯有疏誤
    ，而被告乙○○至家美旅店取貨交款，亦同屬販賣行為，並與丙○○為共同正犯
    ，原審亦疏未論究。又被告甲○○僅與「阿全」者有販賣之犯意聯絡並任其交
    通、原判決與被告丙○○亦為共同正犯，亦有不當，而綽號「阿全」者係為自己
    之利益販出毒品，丙○○則為自已營利販入毒品，雙方各為己利，其違法性之認
    知各自獨立，其行為之有責性乃應分別評價，其間尚無共同販賣之可關聯性，原
    判決認丙○○與綽號「阿全」者為共同販賣第一級毒品部分之共同正犯，則有誤
    會。次按刑法上之共同正犯，雖應就全部犯罪結果負其責任，但科刑時仍應審酌
    刑法第五十七條各款情狀，為各被告量刑輕重之標準，並非必須科以同一之刑（
    參照最高法院四十七年台上字第四四號判例），本件被告丙○○與乙○○、甲○○，涉案程度、相差豈可道里計，原審固已敘明，惟仍處以相同之刑，致有違罪
    刑比例原則，非無可議。又新台幣四十萬元乃被告丙○○販入所交付之貨款應乃
    綽號「阿全」及甲○○共同販賣所得原判決認亦屬被告丙○○所得，尚有誤會（
    蓋丙○○與「阿全」並非共同販賣之共犯關係）。至扣案百元券乙張係販賣毒品
    之交通間所能辨識之信物無乃供作本件販賣毒品所用，原判決未諭知沒收，亦非
    妥適。被告上訴意旨均砌詞否認犯罪並指摘原判決不當，固無足取，但原判決既
    有前揭可議之處，仍應由本院將之撤銷改判。爰審酌被告甲○○僅因缺錢花用即
    為本件犯行之犯罪動機，而絲毫未慮及毒品戕害人體身心之巨大危害，而被告乙○○僅為蠅圖小利，甘心受人擺佈，益見彼等智慮之淺薄及彼等犯罪動機、目的
    、手段、所生之危害暨犯後態度尚稱良好，頗具悔意等一切情狀乃分別量處如主
    文所示之刑，並酌予宣告褫奪公權各十年。至被告丙○○絲毫未慮及毒品戕害人
    體身心之巨大危害，仍運輸毒品進入我國地區販賣，如該批扣案之海洛因流入市
    面，不知又有多少人之身心受到戕害，亦可見其惡性之深重且其犯罪情節亦較被
    告甲○○、乙○○為重，仍對其量處無期徒刑，並宣告褫奪身。因甲○○為外國
    人，則依刑法第九十五條規定，應於刑之執行完畢或赦免後，驅逐出境，再乙○○為大陸地區人民，依其身分、應適用台灣地區與大陸地區人民關係條例，是其
    是否依該條例第十八條之規定強制出境，乃行政裁量權範疇，不在本院審酌範圍
    ，併此敘明。扣案如附表一所示之粉末，如前所述業經鑑驗明確為第一級毒品海
    洛因無誤，應依毒品危害防制條第十八條第一項前段「查獲之毒品及專供製造或
    施用毒品之器具，不問屬於犯人與否，均沒收銷燬之。」規定，不問屬於犯人與
    否，應諭知沒收銷燬之（且此扣案之海洛因與被告甲○○、乙○○所犯共同運輸
    毒品、被告丙○○所犯共同運輸及販賣毒品均有關聯性，而應於其三人本身所處
    主刑之後，均併為沒收之諭知，應予說明）。扣案如附表二編號１所示之彈性繃
    帶一條業據被告甲○○供稱為綽號「阿全」之男子所有（原審卷第一九三頁八十
    九年八月二十一日訊問筆錄參照），而為被告甲○○、丙○○與綽號「阿全」之
    男子共犯毒品危害防制條例第四條第一項之共同運輸第一級毒品罪中供運輸扣案
    之海洛因進入我國所用之物，另扣案如附表二編號２所示之黑色手提箱一只業據
    被告乙○○供稱係被告丙○○交予其所用（原審卷第一九八頁八十九年八月二十
    一日訊問筆錄參照），自為被告丙○○所有，而屬被告丙○○、乙○○共犯毒品
    危害防制條例第四條第一項之共同販賣第一級毒品罪中供裝置扣案海洛因之物，
    依毒品危害防制條例第十九條第一項「犯第四條至第九條、第十二條、第十三條
    或第十四條第一項、第二項之罪者，其供犯罪所用或因犯罪所得之財物，均沒收
    之，．．．」規定，由本院宣告沒收（另再說明，附表二編號１之彈性繃袋與被
    告乙○○之犯行無涉，故不在其主刑之後宣告沒收，僅在被告甲○○、丙○○所
    處主刑之後為沒收之宣告；而附表二編號２、３之黑色手提箱與被告甲○○之犯
    行無涉，僅在被告乙○○、丙○○所處主刑之後為沒收之宣告，而不在其主刑之
    後宣告沒收），附表二編號３之百元券乙張，為被告丙○○、乙○○共同供作販
    賣毒品之信物，為丙○○交付屬其所有，亦據被告乙○○供承在卷（偵查卷第八
    五頁、原審卷第七六頁）均在二被告宣示主文之後諭知宣告沒收。（至於扣案之
    電子磅秤、被告甲○○所有用以攜帶其隨身衣物、護照之ＮＩＫＥ黑色背袋及被
    告丙○○所有行動電話二支，其所有交予被告乙○○使用之行動電話一支、被告
    甲○○所有行動電話一支均與其上開運輸毒品或販賣毒品之犯行無直接之關聯性
    ，非屬用供運輸毒品或販賣毒品使用之物，故不為沒收之宣告，應併予說明）。
    至扣案如附表三所示之四十萬元現金，則為與被告甲○○販賣第一級毒品罪與該
    綽號「阿全」男子之犯罪所得，該扣案之四十萬元現金自應依前揭毒品危害防制
    條例第十九條第一項規定，於被告甲○○所處主刑之後宣告沒收。
八、臺灣臺北地方法院檢察署檢察官移送併辦之該署八十九年度偵字第一四五二六號
    被告三人違反毒品危害防制條例案件，核與檢察官對被告三人所起訴之犯罪事實
    中關於違反毒品危害防制條例部分為屬被告均同一、犯罪事實均同一之事實上同
    一案件，自得就該併辦部分併予審理、判決，應予說明。
據上論斷，應依刑事訴訟法第三百六十九條第一項前段、第三百六十四條、第二百九
十九條第一項前段，毒品危害防制條例第四條第一項、第十八條第一項前段、第十九
條第一項，懲治走私條例第二條第一項，國家安全法第六條第一項，臺灣地區與大陸
地區人民關係條例第七十九條第一項，刑法第十一條前段、第二十八條、第五十五條
、第五十九條、第五十一條第四款、第九款、第三十七條第一項、第二項，判決如主
文。
本案經檢察官呂光華到庭執行職務
中      華      民      國     九十     年      三      月      七      日
                            臺灣高等法院刑事第二十五庭
                                審判長法  官  許  國  宏
                                      法  官  林  勤  純
                                      法  官  洪  光  燦
右正本證明與原本無異。
如不服本判決應於收受送達後十日內向本院提出上訴書狀，其未敘述上訴之理由者並
得於提起上訴後十日內向本院補提理由書（均須按他造當事人之人數附繕本）。
                                      書記官  陳  玉  嬋
中      華      民      國     九十     年      三      月      九      日
附錄：本案論罪科刑法條全文
毒品危害防制條例第四條第一項
製造、運輸、販賣第一級毒品者，處死刑或無期徒刑；處無期徒刑者，得併科新臺幣
一千萬元以下罰金。
懲治走私條例第二條第一項
私運管制物品進口、出口逾公告數額者，處七年以下有期徒刑，得併科新台幣二十萬
元以下罰。
附表一：
┌──┬───┬──────┬────────┬────────────┐
│編號│名  稱│數        量│扣押物品清單編號│備                    考│
├──┼───┼──────┼────────┼────────────┤
│ １ │海洛因│參仟肆佰零肆│八十九年度青保管│不問屬於犯人與否，沒收之│
│    │      │點零參公克  │字第二二五號    │                        │
└──┴───┴──────┴────────┴────────────┘
附表二：
┌──┬───┬──────┬────────┬────────────┐
│編號│名  稱│數        量│扣押物品清單編號│備                    考│
├──┼───┼──────┼────────┼────────────┤
│ １ │彈性繃│乙        條│八十九年度紅保管│甲○○、「阿全」、丙○○│
│    │帶    │            │字第一四八三號編│共同運輸毒品所用        │
│    │      │            │號４            │                        │
├──┼───┼──────┼────────┼────────────┤
│ ２ │黑色手│乙        只│  仝右編號１    │乙○○、丙○○共同販賣毒│
│    │提箱  │            │                │品所用                  │
├──┼───┼──────┼────────┼────────────┤
│ ３ │百元券│乙        張│編號七七一九九八│丙○○、乙○○共同販賣毒│
│    │      │            │                │品所用                  │
└──┴───┴──────┴────────┴────────────┘
附表三：
┌──┬───┬──────┬────────┬────────────┐
│編號│名  稱│數        量│扣押物品清單編號│備                   考 │
├──┼───┼──────┼────────┼────────────┤
│ １ │新台幣│現金肆拾萬元│八十九年度紅保管│此為甲○○與「阿全」者犯│
│    │      │正          │字第一四八三號編│罪所得                  │
│    │      │            │號３            │                        │
└──┴───┴──────┴────────┴────────────┘


司法院資訊處製作；財團法人民間司法改革基金會備份。
